臺灣臺北地方法院民事判決　　　　　　　100年度訴字第177號
原　　　告　邱子瑜
訴訟代理人　林聖鈞律師
被　　　告　林大
訴訟代理人　陳金漢律師
上列當事人間請求侵權行為損害賠償事件，本院於民國100年1月
17日言詞辯論終結，判決如下：
    主  文
被告應給付原告新台幣捌萬元，及自民國九十九年十一月十六日
起至清償日止，按週年利率百分之五計算之利息。
原告其餘之訴駁回。
訴訟費用由被告負擔百分之八，餘由原告負擔。
本判決第一項，得假執行。
原告其餘假執行之聲請駁回。
    事實及理由
一、原告起訴主張：被告意圖散布於眾，於民國99年2月底，在
    台北市萬華區環河市○○○○路2段55巷、萬大國民小學正
    門旁天橋等建築物之牆壁、柱子、樹葉（釘在樹葉）、天橋
    牆壁等處，張貼：「小心！…小心！…小心此人  此人姓邱
    …名子瑜…55年次…屬馬…45歲…3個小孩…3個小孩都是跟
    不一樣的人所生  現在一個老公住在她家所以去跟她買菜的
    鄉親不要被她所騙  常常騙跟她買菜的人說她單身沒小孩又
    年輕  在市場都說謊騙吃騙喝  甚至市○○○○○道她會騙
    錢  這樣的人  鄉親們  你們敢跟她買東西嗎  會到處說謊
    騙人的人做生意會有多實在  你們相信嗎  她賣的東西都會
    偷小小的斤兩  她位在環南市○○○道下來紅綠燈處  還有
    丁棟正門口旁邊  有一個會把菜放在機車上面賣  那是她媽
    媽  所以她們是一夥的  大家鄉親不信  可以鄉親們在環南
    丁棟找任何一個商家或是擺在她旁邊周圍的人問問  問她的
    為人跟說話的實在性  在此請鄉親們小心  只是希望大家不
    要被騙」等文字，並附有原告個人照片2張之傳單，傳述足
    以毀損原告名譽之事。繼於99年6月間，以投遞原告住處同
    棟大樓住戶信箱之方式，投遞：「此人姓邱…名子瑜…55年
    次…屬馬…45歲…3個小孩…3個小孩…住在臺北市○○區○
    ○路146號6樓  3個小孩都是跟不一樣的人所生  現在還有
    一個老公  本來在（中央果菜市場）進貨去（環南市場賣菜
    ）但是在這兩處  她都一直在騙吃騙喝  還騙很多錢  她都
    會說她單身  不然就是說她年輕  或是說只有一個讀國小的
    小孩  被人抓包戳破所以做賊心虛跑掉了  在這兩個市場所
    有人幾乎都被她騙過  已經有很多受害者了  騙東騙西又騙
    錢  事情被爆料  屁股拍一拍就跑了  這些事情全部都可以
    在這兩個市場絕對可以查證  保證絕不是騙各位大家  尤其
    是在環南市場丁棟  更是無人不知無人不曉的大騙子  出門
    穿名牌戴名牌外表光鮮亮麗有用嗎  還不都騙錢來買的  世
    人常說：越是有劇毒會東西通常外表越是鮮豔美麗  這句話
    套用在她身上真是在適合不過了  心肝都黑的比路邊狗屎不
    如  康定路站壁都比此人好太多了真是  有看到此人絕對要
    小心她說的話沒有一句是真的  此人在市場的評語就是比詐
    騙集團還惡劣  她的說能聽豬糞的都能喝  所以請大家自己
    小心」等文字，並附有原告個人照片1張之信函，傳述足以
    毀損原告名譽之事，實已嚴重侵害原告之人格、名譽，又原
    告原在市場工作以扶養3個小孩及母親，卻因被告之上開所
    為，使原告無法在市場工作，原來的住家也沒得住了，造成
    無法彌補之嚴重損害，爰依民法第184條第1項、第195條第1
    項之規定，請求判決：(一)被告應給付原告新台幣（下同）
    100萬元及自起訴狀繕本送達之翌日起至清償日止，按週年
    利率5％計算之利息。(二)被告應在中國時報全國版第一版報
    頭下版面（寬5公分、長7公分）刊登一日之道歉啟事。(三)就
    (一)之聲明，願供擔保請准宣告假執行。
二、被告答辯則以：被告因在台北市環南市場採買而結識在市場
    賣菜之原告，進來相互來往，原告表示自己未婚、63年次、
    平日與3個甥姪及母親同住，被告原期兩人進一步交往，甚
    至結婚，因而對原告所言完全相信，對原告要求亦有求必應
    ，包括：經常應原告之請求購買衣物、高檔化妝品、首飾餽
    贈，每月為原告代繳房屋貸款1萬3,000元，共計13個月，支
    出16萬9,000元，原告表示其姪女註冊缺3萬元，被告即向胞
    姐借3萬元給原告應急，原告表示要補習學費5萬元，亦為被
    告向友人籌借支付，另原告以在市場丟了錢，無法給市場蟑
    螂費用，被告前後3次各給原告1萬8,000元、2萬元、1萬6,0
    00元；迨於99年2月底，被告希望能進一步成為男女朋友關
    係，原告以各種理由推諉疏離，甚至在原告住處樓下，巧遇
    原告與另一男子手牽手狀似親暱駕車離去，經被告四處打聽
    ，始知原告為55年次、已婚、育有3名子女，一切係原告利
    用被告對其好感而設之愛情騙局，被告心有不甘，乃傳簡訊
    予原告，請其歸還前述之借款50餘萬元，惟原告非但不還錢
    ，還惡言回嗆：「你拿出證據來，沒證據憑什麼要求還錢？
    」「自己笨還怪別人聰明？」等語相激，被告一時激憤難嚥
    ，而致罹大錯，請求予以從輕賠償之判決等語，資為抗辯，
    並聲明：原告之訴駁回。
三、按因故意或過失，不法侵害他人權利者，應負損害賠償責任
    ；又不法侵害他人之身體、健康、名譽、自由、信用、隱私
    、貞操，或不法侵害其他人格法益而情節重大者，被害人雖
    非財產上之損害，亦得請求賠償相當之金額。其名譽被侵害
    者，並得請求回復名譽之適當處分，民法第184條第1項前段
    、第195條第1項分別定有明文。原告主張被告於前開時、地
    ，以傳單及信函，傳述足以毀損原告名譽之事等情，為被告
    所不爭執，且被告上開所為，業據本院以99年度簡字第4094
    號判決被告有罪確定在案，有該刑事簡易判決附卷可稽，是
    被告所為，顯然係不法侵害原告之名譽，原告依首揭規定，
    請求被告負非財產上損害賠償責任，自應准許。
四、按名譽被侵害者，關於非財產上之損害，加害人雖負賠償責
    任，但以相當之金額為限，所謂相當，自應以實際加害情形
    與其名譽影響是否重大，及被害者之身分地位與加害人經濟
    狀況等關係定之（最高法院47年度台上字第1221號判例意旨
    參照）。查原告係市場菜販，名下除汽車乙輛、投資8萬元
    外，無其他財產，而被告高職畢業，在自助餐廳工作，名下
    有土地及房屋各乙筆等情，為兩造所不爭執，並有本院依職
    權調閱兩造所得及財產調件明細在卷可憑，本院審酌本件事
    發經過、對原告造成之損害程度、兩造之社會地位及財產狀
    況等一切情狀，認原告請求被告賠償之非財產上損害，應以
    8萬元為適當，逾此數額之賠償請求，即無理由，應予駁回
    。原告另主張被告故意指摘散布不實內容足以毀損聲譽，並
    已造成無法彌補之嚴重損害，請求被告應登報道歉以回復其
    名譽云云。惟查，被告係以在萬華區環河市○○○○路2段
    55巷、萬大國民小學附近張貼傳單及投遞原告住處同棟大樓
    住戶信箱信函之方式，毀損原告名譽，是故被告對原告名譽
    之毀損僅侷限於該地區內之人士，尚不足須以大量印發媒體
    報紙用以澄清，方得回復原告之名譽，故原告請求被告應刊
    登中國時報全國版第一版報頭（長7公分、寬5公分）以作為
    回復名譽之適當處分，非屬適當，應予駁回。
五、綜上所述，原告依民法第184條第1項前段、第195條第1項規
    定，請求被告給付8萬元及自起訴狀繕本送達翌日即99年11
    月16日起至清償日止，按週年利率5％計算之利息，為有理
    由，應予准許，其逾此範圍之請求為無理由，應予駁回。原
    告勝訴部分，因所命給付金額未逾50萬元，依民事訴訟法第
    389條第1項第5款規定，應依職權宣告假執行。
六、本件事證已臻明確，兩造其餘攻擊防禦方法及證據，經本院
    斟酌後，認均不足以影響本判決之結果，自無逐一詳予論駁
    之必要，併此敘明。
七、訴訟費用負擔之依據：民事訴訟法第79條。
中    華    民    國   100    年    2     月    25    日
                  民事第三庭    法  官  賴惠慈
以上正本係照原本作成。
如對本判決上訴，須於判決送達後20日內向本院提出上訴狀。如
委任律師提起上訴者，應一併繳納上訴審裁判費。
中    華    民    國   100    年    2     月    25    日
                                書記官  廖素芳